臺灣高等法院臺南分院刑事判決
110年度上易字第32號
上  訴  人  
即  被  告  甲○○


選任辯護人  謝菖澤律師
上列上訴人因違反性騷擾防治法等案件，不服臺灣臺南地方法院
109年度易字第1049號中華民國109年10月22日第一審判決（起訴
案號：臺灣臺南地方檢察署109年度偵字第14891號），提起上訴
，本院依簡式審判程序判決如下：
    主  文
上訴駁回。
甲○○緩刑貳年，並應於本判決確定之日起壹年內向公庫支付新臺
幣伍萬元。
    事  實
一、甲○○意圖供人觀覽，基於公然猥褻之犯意，於民國109年7月
    5日上午11時43分許，至位於臺南市○○區○○○路000號之「○○○
    ○○」內，在不特定人得以共見共聞之情形下，拉下其所著短
    褲之拉鍊，將其生殖器裸露在外並以手碰觸、晃動，而公然
    為供人觀覽之猥褻行為；嗣因代號AC000-H109065號之成年
    女子（姓名年籍詳卷，下稱甲女）發現甲○○在伊附近徘徊，
    心覺有異而告知店員，經店員調取店內監視器錄影影片察覺
    上情後，由甲女報警處理，乃為警循線查悉上情。
二、案經甲女訴由臺南市政府警察局永康分局報告臺灣臺南地方
    檢察署檢察官偵查起訴。
    理  由
一、本件被告所犯為死刑、無期徒刑、最輕本刑為三年以上有期
    徒刑以外之罪，亦非屬高等法院管轄之第一審案件，其於本
    院已就被訴事實為有罪之陳述，經告知簡式審判程序之旨後
    ，檢察官、被告對於本件改依簡式審判程序審理均表示無意
    見，本院乃依刑事訴訟法第364條、第273條之1第1項規定，
    當庭裁定本件進行簡式審判程序。依同法第273條之2規定，
    本件不受同法第159條第1項、第161條之2、第161條之3、第
    163條之1及第164條至第170條有關證據調查程序規定之限制
    ，合先敘明。
二、認定犯罪事實所憑之證據及理由：
  ㈠訊據被告對於上開犯罪事實，於本院審理時坦承不諱，並為
    認罪之表示（本院卷第44、72頁），且據證人甲女於警詢、
    偵查中證述伊於上開時、地發覺被告一直在伊附近徘徊、接
    近，伊告知櫃臺人員有男子行徑可疑，店員調閱監視器，伊
    看過後發現被告曾拉下拉鍊掏出生殖器官等語明確（警卷第
    13至19頁，偵卷第17至18頁），復經原審及本院當庭勘驗上
    開店內之監視器錄影影片無誤，而有原審及本院勘驗筆錄附
    卷可查（原審卷第85至88頁、本院卷第75頁），並有監視器
    錄影畫面翻拍照片在卷足參（警卷第21至31頁）。足見被告
    上開任意性自白，確與事實相符，應堪採信。
　㈡被告固於原審時曾辯稱其當時有幻覺，不知道自己在做什麼
    云云，並提出明澤欣心診所、心樂活診所出具之診斷證明書
    為證（偵卷第33、35頁），然被告上開就診日期分別為109
    年7月8日、109年7月13日，均已在本件案發數日之後，是否
    足以證明被告行為時確曾受幻覺干擾，尚非無疑。參以被告
    除有前揭暴露生殖器之客觀行為外，另曾以其生殖器碰觸證
    人甲女之臀部（此部分違反性騷擾防治法之罪嫌業經證人甲
    女撤回告訴，詳後述不另為公訴不受理部分），其間被告曾
    觀看周遭情況、觀察證人甲女之反應而逐步接近證人甲女，
    兩度出手嘗試碰觸證人甲女臀部，於證人甲女彎腰選購商品
    時以其下半身往前挺進、做出以生殖器抵住證人甲女臀部之
    動作，及於證人甲女站直後迅速轉身離去等節，有前引原審
    及本院勘驗筆錄可供參佐（原審卷第86至87頁、本院卷第75
    頁），足見被告當時仍可充分注意外在環境變化，並採取相
    應之措施以遂其目的，其辨別事理、對外界事物知覺理會及
    依其判斷而行動之能力應與一般常人無異，則被告辯稱當時
    受幻覺影響，不知道自己在做什麼云云，顯係臨訟飾卸之詞
    ，委無可信。
  ㈢又刑法第234條第1項公然猥褻罪之主觀要件為「意圖供人觀
    覽」，性騷擾防治法第25條第1項之罪之主觀要件則為「意
    圖性騷擾」，兩者間並無互斥關係，原不排除同時成立此2
    罪之可能，自不能僅因行為人同時另有乘人不備而性騷擾之
    意圖，即得謂其必然無供人觀覽之意圖及公然猥褻之故意。
    本件被告於案發時之意識清楚、認知能力正常，其明知身在
    「○○○○○」內一般顧客購物之公共空間，隨時可能有其他顧
    客、店員行經或看向其所在之處，卻仍絲毫不加掩飾，恣意
    將其生殖器裸露在外並以手碰觸、晃動，主觀上顯有供人觀
    覽之意圖。再被告縱如前述於嘗試觸摸證人甲女臀部之過程
    中曾留心注意周遭環境，但自監視器畫面仍可清楚看出其在
    過程中暴露生殖器並以手碰觸之舉，僅在其做出以生殖器抵
    住證人甲女臀部之動作時，因姿勢之故其左手始遮住生殖器
    部分，益徵被告自始並未刻意隱蔽其露出、碰觸及晃動生殖
    器之行為；是被告欲乘證人甲女不及抗拒而觸摸伊臀部之同
    時，雖知悉他人有見聞其展露、碰觸及晃動生殖器之舉動之
    可能，仍不顧於此執意為之，被告顯屬故意公然為猥褻之行
    為，並有使不特定人觀覽之意圖甚明。故被告於原審時雖辯
    稱係為自己興奮而做出上開動作，沒有要將自己的生殖器裸
    露給他人看的意思云云，及其辯護人辯護意旨稱被告露出生
    殖器的目的較傾向於滿足自己性騷擾之意欲，並無供人觀覽
    的公然猥褻意圖等語，係無視於上開客觀證據所表徵之被告
    主觀意向，均無足採。
  ㈣綜上所述，本件事證明確，被告上開犯行洵堪認定，應予依
    法論科。
三、論罪科刑：
    按刑法分則中「公然」之意義，祇以不特定人或多數人得以
    共見共聞之狀況為已足（司法院院字第2033號解釋意旨參照
    ）；本件被告裸露並碰觸、晃動其生殖器之地點，係在不特
    定人均可任意往來之商店內公共開放空間，自屬不特定人得
    以共見共聞之處所，縱案發當時無其他人在場直接見聞，仍
    符合「公然」之要件。況依本院勘驗現場監視錄影畫面，被
    告案發時所在之○○○○○店內通道上，亦有被告及甲女以外之
    第三人（女子）坐在疑似結帳櫃臺之位置上，有本院勘驗筆
    錄在卷可參（本院卷第75頁），亦屬有其他人在場無訛。又
    被告在上開地點為裸露並碰觸、晃動生殖器之動作，顯有供
    人觀覽之意圖，且其此舉不僅足以刺激或滿足被告自己之性
    慾，客觀上亦足以引起普通一般人羞恥或厭惡感而侵害性的
    道德感情，有礙於社會風化，依現今社會之一般通念，即屬
    猥褻之行為，是核被告所為係犯刑法第234條第1項之公然猥
    褻罪。　　
四、上訴駁回之理由： 
  ㈠原審詳予審理，以被告犯公然猥褻罪，罪證明確，因而依刑
    法第234條第1項之規定，並審酌被告不思自制，僅為滿足一
    己之私慾，即於公共場所任意為暴露、碰觸及晃動性器官供
    人觀覽之猥褻行為，足見其目無法紀，欠缺尊重他人之觀念
    ，所為破壞社會秩序及善良風俗，殊為不該，被告犯後復矢
    口否認犯意，難認其已深切悔悟，惟念被告前無刑事前案紀
    錄，素行尚佳，兼衡被告自陳學歷為碩士畢業，現從事科技
    業工作，未婚、無子女，須扶養父母之智識程度、家庭生活
    狀況等一切情狀，量處如主文所示之刑，並諭知易科罰金之
    折算標準等節，經核認事用法均無違誤，量刑亦稱妥適，應
    予維持。
　㈡被告提起上訴，主張伊已願認罪，請求從輕量刑等語，惟按
    量刑輕重係屬事實審法院得依職權自由裁量之事項，苟已斟
    酌刑法第57條各款所列情狀而未逾越法定刑度，不得遽指為
    違法。又在同一犯罪事實與情節，如別無其他加重或減輕之
    原因，下級審量定之刑，亦無過重或失輕之不當情形，則上
    級審法院對下級審法院之職權行使，原則上應予尊重。經查
    ，本件被告公然猥褻及對甲女性騷擾等犯行，已於原審審理
    時達成和解，原審並依刑法第57條規定審酌被告上開一切情
    狀，而量處罪刑，是原審量處被告應執行拘役30日，除未逾
    越職權外，亦無違反比例原則，及有其他失出或失入之違法
    或失當之處，再參酌告訴人之情緒受嚴重衝擊等節，難認有
    何刑度過重情形。至被告上訴後，固於本院審理時坦承認罪
    ，已如前述。然審酌被告於警詢、偵查及原審均否認犯行，
    經原審耗費相當司法程序調查相關證據後為有罪判決，被告
    始於本院審理時坦承犯行等，因認被告此部分犯後態度之量
    刑因子雖有改變，然對於刑度減輕幅度極微，未達因此而改
    變原審量刑之程度，故被告上訴請求從輕量刑，難認有理由
    ，應予駁回。
五、緩刑之宣告：　　
    被告前未曾因故意犯罪受有期徒刑以上刑之宣告，有臺灣高
    等法院被告前案紀錄表在卷可查，素行良好，因一時失慮，
    以致犯罪，犯後已坦承犯行，尚具悔意，且與告訴人於109
    年9月10日已經臺南市政府家庭暴力性侵害性騷擾及兒少性
    剝削防治委員會調解成立，賠償甲女新臺幣（下同）5萬元
    ，甲女並已同意撤回關於性騷擾部分之告訴不再訴究，有調
    解書1份在卷可按（原審卷第33頁），已徵得甲女之諒解，
    且被告已持續尋求醫療幫助穩定其情緒，並提出經診斷評估
    已不需服藥之診斷證明書（涉及隱私，內容詳卷），經此偵
    審程序及科刑教訓後，當知所警惕，而應無再犯之虞。再刑
    罰固屬國家對於犯罪之人，以剝奪法益之手段，所加之刑法
    之制裁，惟其積極目的，則在預防犯人之再犯，故對於初犯
    ，惡性未深，天良未泯者，若因偶然觸法，即置諸刑獄自非
    刑罰之目的，是本院斟酌，認所宣告之刑以暫不執行為適當
    ，應適用刑法第74條第1項第1款之規定，宣告緩刑2年，以
    啟自新。另本院斟酌警惕其日後應守法慎行，更能確保其記
    取教訓切勿再犯，併依刑法第74條第2項第4款規定，命被告
    應於本判決確定之日起1年內向公庫支付5萬元。又依刑法第
    74條第4項規定，上開本院命被告支付公庫之款項，得為民
    事強制執行名義。另刑法第75條之1第1項第4款規定，受緩
    刑之宣告，違反上開本院所定負擔情節重大，足認原宣告之
    緩刑難收其預期效果，而有執行刑罰之必要者，得撤銷其宣
    告，附此敘明。
六、不另為不受理之諭知部分：
  ㈠公訴意旨另以：被告意圖性騷擾，於109年7月5日上午11時43
    分許，在位於臺南市○○區○○○路000號之「○○○○○」內，趁甲
    女不及抗拒之際，站在甲女後方，先以手輕觸甲女臀部，復
    以其生殖器磨蹭甲女臀部而得逞（甲女當時未察覺）。因認
    被告此部分另涉犯性騷擾防治法第25條第1項之意圖性騷擾
    ，乘人不及抗拒而為觸摸臀部之行為罪嫌等語。
  ㈡按告訴乃論之罪，告訴人於第一審辯論終結前得撤回其告訴
    ；告訴經撤回者，法院應諭知不受理之判決，刑事訴訟法第
    238條第1項、第303條第3款分別定有明文。又性騷擾事件經
    調解成立者，應作成調解書；前項調解書之作成及效力，準
    用鄉鎮市調解條例第25條至第29條之規定，性騷擾防治法第
    18條亦有明文。而告訴乃論之刑事事件於偵查中或第一審法
    院辯論終結前，調解成立，並於調解書上記載當事人同意撤
    回意旨，經法院核定者，視為於調解成立時撤回告訴或自訴
    ，鄉鎮市調解條例第28條第2項復有規定。
  ㈢查證人甲女告訴被告涉嫌性騷擾之案件，公訴意旨認被告係
    涉犯性騷擾防治法第25條第1項之意圖性騷擾，乘人不及抗
    拒而為觸摸臀部之行為罪嫌，經原審及本院審酌起訴書及全
    案卷證之結果亦同此認定，依同條第2項之規定，即須告訴
    乃論。茲因被告及證人甲女於109年9月10日經臺南市政府家
    庭暴力性侵害性騷擾及兒少性剝削防治委員會調解成立，調
    解書上已記載證人甲女同意對被告撤回上開性騷擾防治法第
    25條第1項之罪之刑事告訴，該調解書嗣經原審臺南簡易庭
    於109年9月17日核定等情，有原審臺南簡易庭109年度南家
    核字第6號民事聲請事件卷宗可資查佐（見本院卷第53至63
    頁），揆諸首揭規定，應視為證人甲女於調解成立時已撤回
    性騷擾防治法之告訴，而本應就此部分為公訴不受理之判決
    ；然因公訴意旨認被告此部分犯行若屬有罪，與上開經論罪
    科刑之公然猥褻犯行有想像競合犯之裁判上一罪關係，爰不
    另為不受理之諭知。　　
據上論斷，應依刑事訴訟法第368 條、第364條、第273 條之1 
第1 項，刑法第74條第1 項第1 款、第2 項第4款，判決如主文
。
本案經檢察官彭盛智偵查起訴，檢察官黃朝貴到庭執行職務。
中　　華　　民　　國　　110 　年　　3 　　月　　31　　日
                  刑事第二庭    審判長法　官  陳顯榮
　　　　　　　　　　　　　　　　　　　法　官  陳弘能
　　　　　　　　　　　　　　　　　　　法　官  黃裕堯
以上正本證明與原本無異。
不得上訴。
　　　　　　　　　　　　　　　　　　　書記官  蔡孟芬
中　　華　　民　　國　　110 　年　　3 　　月　　31　　日
附錄本案論罪科刑法條
中華民國刑法第234條
意圖供人觀覽，公然為猥褻之行為者，處1年以下有期徒刑、拘
役或9千元以下罰金。
意圖營利犯前項之罪者，處2年以下有期徒刑、拘役或科或併科3
萬元以下罰金。